臺灣高雄地方法院民事裁定　　　　　　 110年度再易字第14號
再審原告　　楊畯博　

再審被告　　黃柏豪　
上列當事人間請求撤銷所有權等事件，再審原告對於中華民國10
8 年8 月7 日本院107 年度簡上字第188 號確定判決，提起再審
之訴，本院裁定如下：
    主  文
再審之訴駁回。
再審訴訟費用由再審原告負擔。
    理  由
一、再審原告再審意旨略以：再審被告前於本院高雄簡易庭105
    年度雄簡字第1784號請求撤銷所有權等事件（下稱第一審判
    決）主張坐落高雄市○○區○○段0 ○段00○號建物（即如
    第一審判決附圖所示編號A1、A2、A3、A4及C1、C2部分上之
    2 層磚造建物，原門牌號碼高雄市○○區○○○路00巷0 號
    ，下稱系爭磚造建物），乃原木造平房年久失修倒塌滅失後
    ，由訴外人楊素寬出資重新興建，並與同段2280建號建物（
    門牌高雄市○○區○○○路00號）作一體使用，已不具構造
    上及使用上之獨立性，為2280建號建物之一部，伊並未因拍
    賣而取得系爭磚造建物所有權及處分權，而訴請確認系爭磚
    造建物所有權及處分權（應有部分1/2 ）為再審被告所有，
    並請求伊塗銷就系爭磚造建物所為之所有權移轉登記，經第
    一審判決再審被告全部勝訴，伊聲明不服，提起上訴，經本
    院107 年度簡上字第188 號判決駁回伊之上訴而告確定（下
    稱原確定判決）。又原確定判決係以楊素寬所為系爭磚造建
    物為其出資興建之證詞，而判決伊敗訴，惟伊於民國110 年
    9 月26日瀏覽網路時，始發現最高法院92年度台上字第2311
    號偽造文書刑事判決（下稱另案最高法院判決）內容記載系
    爭磚造建物為訴外人李松界出資興建，可見原確定判決據為
    認定基礎之證詞並非實在。伊於原確定判決後始知另案最高
    法院判決，自屬發現未經斟酌之證物或得使用該證物，如經
    斟酌可受較有利益之裁判之情形，爰依民事訴訟法第496 條
    第1 項第13款規定，提起本件再審之訴，請求廢棄原確定判
    決，並駁回再審被告之請求等語，並聲明：㈠原確定判決廢
    棄。㈡再審被告在第一審之訴駁回。
二、經查：
  ㈠按再審之訴，應於30日之不變期間內提起。前項期間，自判
    決確定時起算，判決於送達前確定者，自送達時起算；其再
    審之理由發生或知悉在後者，均自知悉時起算。但自判決確
    定後已逾5 年者，不得提起。再審之訴，應以訴狀表明下列
    各款事項，提出於管轄法院為之：四、再審理由及關於再審
    理由並遵守不變期間之證據。再審之訴不合法者，法院應以
    裁定駁回之。民事訴訟法第500 條第1 項、第2 項、第501
    條第1 項第4 款及第502 條第1 項分別定有明文。又提起再
    審之訴，如主張其再審理由知悉在後者，應就所主張之事實
    負舉證之責任，其未依民事訴訟法第501 條第1 項第4 款後
    段規定，記載遵守不變期間之證據者，不屬同法第121 條第
    1 項所定書狀不合程式或有其他欠缺之情形，審判長毋庸裁
    定定期命其補正，即得以其訴為不合法，逕以裁定駁回之（
    最高法院81年度台抗字第178 號裁定意旨參照）。
  ㈡本件原確定判決係於108 年8 月13日送達再審原告，業經本
    院調卷查明無訛，而再審原告係於110 年10月26日提起本件
    再審之訴（見本院卷第9 頁），顯已逾自判決確定後送達時
    起算30日之不變期間，惟再審原告既主張其知悉再審理由在
    後，應自知悉時起算不變期間，即應由再審原告就其知悉再
    審理由在後之事實，負舉證責任。查再審原告固陳稱其係在
    110 年9 月26日始知悉所主張之再審理由云云，並提出其所
    列印自司法院法學資料檢索系統網站查得之另案最高法院判
    決為證（見本院卷第21至29頁），然觀諸上開資料僅載明「
    匯出時間：110/09/26 06：44」，並未載明瀏覽時間，而一
    般瀏覽後過幾日再列印文件之情形所在多有，自難徒憑上開
    匯出時間，即遽認再審原告係在110 年9 月26日始瀏覽並知
    悉該判決。又另案最高法院判決之日期為92年4 月30日，迄
    原確定判決送達日期已有16年之久，衡諸司法院法學資料檢
    索系統資訊建置作業，應已於網路上公開，於原確定判決送
    達後得隨時檢索搜尋知悉，則再審原告是否遲至原確定判決
    送達後長達2 年始知悉，並非無疑。此外，再審原告就知悉
    再審理由在後一節，復未能提出其他證據加以證明，則其主
    張於110 年9 月26日始知悉所提再審事由云云，自不足採信
    。再審原告既未能舉證證明其知悉再審理由在後，揆諸前揭
    規定及說明，即應認其提起本件再審之訴已逾30日之不變期
    間，於法不合。
  ㈢從而，再審原告提起本件再審之訴，已逾民事訴訟法第500
    條第1 項所定30日之不變期間，難認合法，應予駁回。
三、依民事訴訟法第502 條第1 項、第95條、第78條，裁定如主
    文。
中    華    民    國   110    年    11    月    25    日
                  民事第二庭    審判長法  官  陳宛榆
                                      法  官  施盈志
                                      法  官  林婕妤
以上正本係照原本作成。
本裁定不得抗告。
中    華    民    國   110    年    11    月    25    日
                                      書記官  林君燕